臺灣高等法院刑事判決　　　　　　 96年度交上易字第25號
上　訴　人
即　被　告　甲○○原名劉佩君.
上列上訴人因過失傷害案件，不服臺灣臺北地方法院九十五年度
交易字第五四二號，中華民國九十五年十二月二十九日第一審判
決（起訴案號：臺灣臺北地方法院檢察署九十五年度偵字第一一
三三○號），提起上訴，本院判決如下：
    主  文
上訴駁回。
甲○○緩刑貳年。
    犯罪事實
甲○○（原名劉佩君）於民國九十五年二月十日上午十時二十分
許（起訴書誤繕為九時二十分），駕駛車牌號碼一七０－ＬＤ號
自用小客車，沿臺北市○○區○○街由東往西方向，行經濱江街
二一五號前，本應注意汽車行駛時，駕駛人應注意兩車併行之間
隔，並隨時採取必要之安全措施，且依當時情形天候晴，日間自
然光線，柏油路面、乾燥、無缺陷、無障礙物，視距良好等情況
，並無不能注意之情事，竟疏未保持行車安全間隔，其車右後視
鏡擦撞同向右方由乙○○○所騎乘車號ＡＺＲ－一五０號重型機
車左照後鏡，致乙○○○人車倒地，因此受有左脛骨平台骨折、
左肱骨頸骨折、頭部外傷、上脣撕裂傷等傷害。嗣臺北市政府警
察局中山分局交通分隊警員據報前往乙○○○就醫之醫院處理時
，甲○○向警員坦承為肇事人，自首犯罪並接受裁判。
    理  由
甲、程序部分：
  壹、按判決書應分別記載裁判之主文與理由；有罪之判決書並
      應記載「犯罪事實」，且得與理由合併記載，為九十三年
      六月二十三日修正之刑事訴訟法第三百零八條所明定，參
      諸其立法理由為：刑事有罪判決所應記載之事實應係賦予
      法律評價而經取捨並「符合犯罪構成要件」之具體社會事
      實，爰參考日本刑事訴訟法第三百三十五條第一項之立法
      例，將原條文後段所定「並應記載事實」修正為「並應記
      載犯罪事實」，以臻明確。
      按關於非屬犯罪構成要件之犯罪細節，並不屬於有罪判決
      書必要記載之事項，自亦非判決理由所應敘述之範圍（最
      高法院九十四年台上字第六三三八號判決參照）；次按，
      有罪判決書應記載之「犯罪事實」，應係指符合犯罪構成
      要件之具體社會事實，如被告犯罪之時間、地點、手段以
      及其他該當於犯罪構成要件而足資認定既判力範圍之具體
      社會事實；至於構成要件以外之其他適用法律事實，例如
      ：刑罰之加重或減輕事由，可無須在「犯罪事實」欄中記
      載，僅於理由內依刑事訴訟法第三百十條第四款記載其理
      由即足（最高法院九十四年台非第一五二號判決參照），
      合先敘明。
  貳、一造辯論：
      本件被告經合法傳喚，無正當之理由不到庭，爰依刑事訴
      訟法第三百七十一條規定，不待其陳述，逕行判決。
  參、證據能力認定：
    一、本件證據一被告之供述，被告並未主張無證據能力；另
        證據二至證據十三除警訊筆錄及證據十二外，分別符合
        刑事訴訟法第一百五十九條之一、第一百五十九條之四
        之傳聞法則之例外規定，而均得作為本件之證據。
    二、次按被告以外之人於審判外之陳述，雖不符前四條之規
        定，而經當事人於審判程序同意作為證據，法院審酌該
        言詞陳述或書面陳述作成時之情況，認為適當者，亦得
        為證據；又當事人、代理人或辯護人於法院調查證據時
        ，知有第一百五十九條第一項不得為證據之情形，而未
        於言詞辯論終結前聲明異議者，視為有前項之同意，刑
        事訴訟法第一百五十九條之五第一項、第二項分別定有
        明文。
        查證據三：證人即告訴人蘇兩華於警詢時之陳述，雖屬
        被告以外之人於審判外之言詞陳述，惟被告江忠雄及其
        辯護人未於本院言詞辯論終結前就相關證據無證據能力
        ，聲明異議，依上開規定，即視為同意於審判程序作為
        證據，復經本院審酌陳述作成時之情況，認為適當，而
        認得作為本件之證據。
    三、證據十二被告及其辯護人並未於本院言詞辯論終結前表
        示無證據能力，復查其取得過程無何明顯瑕疵，而應可
        作為本件之證據。
乙、認定犯罪構成要件事實所憑之證據及其認定之理由：
  壹、證據清單：
      證據一：被告甲○○（即劉佩君）供述（偵訊、原審、本
              院）。
      證據二：證人蕭守味證述（偵訊、原審）。
      證據三：證人蘇兩華證述（警詢、偵訊、原審）。
      證據四：證人蔡乾龍證述（原審）。
      證據五：馬偕紀念醫院甲種、乙種診斷證明書二紙。
      證據六：台北市政府警察局交通警察大隊道路交通事故初
              步分析研判表。
      證據七：道路交通事故現場圖。
      證據八：道路交通事故補充資料表。
      證據九：交通事故談話紀錄表。
      證據十：道路交通事故調查報告表（一）（二）。
      證據十一：道路交通事故肇事人自首情形紀錄表。
      證據十二：現場及車損照片十九紙。
      證據十三：台北市車輛行車事故鑑定委員會鑑定意見書。
  貳、認定之理由：
    一、訊據被告甲○○於本院準備程序時坦承上情不諱，此外
        復有證據二至證據十二足資佐證，此部分之事實堪以認
        定。
    二、按汽車行駛時，駕駛人應注意車前狀況及兩車併行之間
        隔，並隨時採取必要之安全措施，道路交通安全規則第
        九十四條第三項定有明文，被告自應予以注意。且依據
        上述道路交通事故調查表所載，被告於上開時、地車輛
        時，天候晴，日間自然光線，柏油路面、乾燥、無缺陷
        、無障礙物，視距良好等情況，並無不能注意之情事。
        被告於車輛行進過程中疏於注意兩車併行之間隔，未保
        持行車安全間隔並隨時採取必要之安全措施，以致與在
        其右方騎乘機車之被害人發生擦撞，依此，被告自有過
        失。此部分臺北市車輛行車事故鑑定委員會鑑定後，亦
        同此結論，有證據十三：即該委員會九十五年四月十九
        日北鑑審字第０九五三００八四二００號函（偵查卷第
        三十五頁至第三十七頁）在卷可參，並為被告於本院審
        理時所坦承。又被害人確因本件交通事故而受有左脛骨
        平台骨折、左肱骨頸骨折、頭部外傷、上脣撕裂傷之傷
        害，有證據五：馬偕紀念醫院甲種診斷證明書附卷可查
        ，是以被告之過失行為與被害人之受傷結果間，顯有相
        當因果關係。
    三、綜上所述，本件事證明確，被告犯行洵堪認定，應予依
        法論科。
丙、適用法律：
  壹、新舊法比較：
    一、按行為後法律有變更者，適用行為時之法律。但行為後
        之法律有利於行為人者，適用最有利於行為人之法律，
        刑法第二條第一項定有明文。
        本件被告犯罪行為完成時間係在九十五年二月十日，依
        中華民國刑法施行法第十條之一，中華民國九十四年一
        月七日修正公布之刑法，自九十五年七月一日施行，而
        有依上開規定比較新舊法之必要。
    二、刑法三十三條第五款有關罰金刑之規定，修正前係規定
        一元以上（按銀元）；修正後係規定新台幣一千元以上
        ，以百元計算之，比較新舊法條自以修正前即行為時之
        規定較有利於行為人。
    三、新修正之刑法第六十二條有關自首之規定亦於九十五年
        七月一日起施行，修正前刑法第六十二條規定：「對於
        未發覺之罪自首而受裁判者，減輕其刑。但有特別規定
        者，依其規定。」；修正後刑法第六十二條規定：「對
        於未發覺之罪自首而受裁判者，得減輕其刑。但有特別
        規定者，依其規定。」，經比較修正前後之結果，有關
        自首之規定，於修正前為必減輕事項，於修正後則為得
        減輕事項，自以修正前刑法第六十二條前段之規定對被
        告較為有利。
    四、按比較新舊法時應就「罪刑」有關之共犯、未遂犯、想
        像競合犯、牽連犯、連續犯、結合犯、以及累犯加重、
        自首減輕暨其他法定加減原因（如身分加減）與加減例
        等一切情形，綜其全部罪刑之結果而為比較（參見最高
        法院前揭決議）。
        本件綜合上述全部比較新舊法之結果，認以適用修正前
        即行為時法律最有利於行為人，爰前開全部依行為時之
        法律論處之。
    五、本件被告於犯罪時之刑法第四十一條第一項前段規定：
        「犯最重本刑為五年以下有期徒刑以下之刑之罪，而受
        六個月以下有期徒刑或拘役之宣告，因身體、教育、職
        業、家庭之關係或其他正當事由，執行顯有困難者，得
        以一元以上三元以下折算一日，易科罰金」，又被告行
        為時之易科罰金折算標準，修正前罰金罰鍰提高標準條
        例第二條前段（現已刪除）規定，就其原定數額提高為
        一百倍折算一日，則本件被告行為時之易科罰金折算標
        準，應以銀元三百元折算一日，經折算為新臺幣後，應
        以新臺幣九百元折算為一日。惟九十五年七月一日修正
        公布施行之刑法第四十一條第一項前段則規定：「犯最
        重本刑為五年以下有期徒刑以下之刑之罪，而受六個月
        以下有期徒刑或拘役之宣告者，得以新臺幣一千元、二
        千元或三千元折算一日，易科罰金」比較修正前後之易
        科罰金折算標準，以九十五年七月一日修正公布施行前
        之規定，較有利於受刑人，則應依刑法第二條第一項前
        段，適用行為時即修正前刑法第四十一條第一項前段規
        定，定其折算標準。而易刑處分與罪刑並無相關，依此
        ，則勿庸與前述與罪刑相關之部分為綜合全部結果再為
        比較。
  貳、勿庸為新舊法比較部分：
    一、依中華民國刑法施行法第一條之一規定：「九十四年一
        月七日刑法修正時，刑法分則編未修正之條文定有罰金
        者，自九十四年一月七日刑法修正後，就其所定數額提
        高為三十倍，但七十二年六月二十日至九十四年一月七
        日新增或修正之條文，就其所定數額提高為三倍。」
        本件被告所犯刑法第二百八十四條第一項之罪，依上開
        修正後之規定，均提高為三十倍，比較新舊法，其罰金
        刑度均相同，應依一般法律適用原則，而適用裁判時法
        。
    二、修正前刑法第七十四條規定：受二年以下有期徒刑、拘
        役或罰金之宣告，而有左列情形之一，認為以暫不執行
        為適當者，得宣告二年以上、五年以下之緩刑，其期間
        自裁判確定之日起算：（一）未曾受有期徒刑以上刑之
        宣告者。（二）前受有期徒刑以上刑之宣告，執行完畢
        或赦免後，五年以內未曾受有期徒刑以上刑之宣告者。
        惟依九十五年七月一日修正公布施行之刑法第七十四條
        第一項則規定僅以故意犯罪為限，不包含過失犯罪；另
        於第二項規定得斟酌情形命犯罪行為人為各款義務等。
        惟依最高法院第八次刑事庭會議決議，認被告犯罪在新
        法施行前，新法施行後，緩刑之宣告，應逕適用裁判時
        即新法第七十四條之規定（參見最高法院九十五年第八
        次刑事庭會議紀錄）。
  參、論罪：
    一、核被告過失傷害人，所為係犯刑法第二百八十四條第一
        項前段之罪。
    二、自首：被告於肇事後，在有偵查犯罪職權之公務員知悉
        前，即向到達被害人就醫醫院處理之員警坦承其肇事，
        自首而接受裁判，此有證據十一：臺北市○○○○○道
        路交通事故肇事人自首情形紀錄表一紙在卷可查，應依
        修正前刑法第六十二條前段之規定減輕其刑。
丁、維持原判決及駁回上訴之理由：
  壹、查原審認被告罪證明確，適用刑事訴訟法第二百九十九條
      第一項前段，刑法第二條第一項前段、第二百八十四條第
      一項前段，修正前刑法第六十二條前段、第四十一條第一
      項前段；刑法施行法第一條之一第一項、第二項（按原審
      誤載為罰金罰鍰提高標準條例第一條前段，修正前罰金罰
      鍰提高標準條例第二條，現行法規所定貨幣單位折算新臺
      幣條例第二條），並審酌被告一切情狀，量處被告有期徒
      刑三月，如易科罰金，以銀元三百元即新臺幣九百元折算
      一日，經核認事用法，並無違誤，量刑亦屬妥當，應予維
      持。
  貳、上訴人即被告以原審未諭知緩刑為理由提起上訴，尚無理
      由，其上訴應予駁回。
  參、末查被告未曾受有期徒刑以上刑之宣告，有本院被告全國
      前案紀錄表可稽，且因其嗣後已在本院審理期間與被告達
      成和解，並交付告訴人和解金額新台幣六十萬元在案（參
      見本院準備程序筆錄），足見被告經本次罪刑之宣告後，
      已知所警惕而無再犯之虞，本院因認對其宣告刑，以暫不
      執行為適當，爰依修正前刑法第七十四條第一項第一款併
      諭知緩刑二年，以勵自新。
據上論斷，應依刑事訴訟法第三百六十八條、第三百七十一條；
修正前刑法第七十四條第一項第一款，判決如主文。
本案經檢察官呂丁旺到庭執行職務。
中　　華　　民　　國　　96　　年　　3　　 月　　30    日
　　　　　　　　　刑事第十八庭  審判長法　官　溫耀源
　　　　　　　　　　　　　　　　　    法　官  段景榕
　　　　　　　 　 　　　　　　　　　　法　官  陳健順
以上正本證明與原本無異。
不得上訴。
　　　　　　　　　　　　　　　　　　　書記官　陳靜姿
中　　華　　民　　國　　96　　年　　3 　　月　　30　　日
附錄論罪法條：
刑法第二百八十四條第一項前段。
因過失傷害人者，處 6 月以下有期徒刑、拘役或 5 百元以下罰
金。
